【裁判字號】    98,交易,558
【裁判日期】    981214
【裁判案由】    公共危險等
【裁判全文】
臺灣臺北地方法院刑事判決             98年度交易字第558號
公  訴  人  臺灣臺北地方法院檢察署檢察官
被      告  甲○○
上列被告因公共危險等案件，經檢察官提起公訴（起訴案號：98
年度調偵字第1001號），因所犯非為死刑、無期徒刑、最輕本刑
為三年以上有期徒刑之罪或高等法院管轄第一審案件，被告於本
院準備程序進行中，就被訴事實為有罪之陳述，審判長於告知被
告簡式審判程序審理之旨，並聽取公訴人及被告之意見後，由本
院裁定以簡式審判程序審理，判決如下：
    主  文
甲○○因過失傷害人，處有期徒刑參月；又駕駛動力交通工具肇
事，致人受傷而逃逸，處有期徒刑柒月。應執行有期徒刑玖月。
    事  實
一、甲○○前於民國96年間因竊盜及業務侵占等案件，經本院以
    96年度易字第2614號判決判處應執行有期徒刑1年6月，緩刑
    5 年於97年1 月14日判決確定，現仍緩刑中，復明知其考領
    之汽車駕駛執照，業經註銷，仍於98年7 月1 日6 時50分許
    ，無照駕駛車牌號碼BF-0696 號自用小客車，沿臺北市○○
    區○○路由北往南方向第2 車道行駛，至松江路與錦州街口
    處欲右轉彎，本應注意轉彎車輛應提早駛入外側車道，並與
    其他車輛維持適當之安全行車間隔，隨時採取必要之安全措
    施，而依當時情形並無不能注意之情事，甲○○竟疏未注意
    及此，於前述路口處貿然右轉時，所駕車輛右前車頭，不慎
    撞及同方向行駛於第3 車道，由乙○○所騎乘車牌號碼380-
    EGM 號重型機車左前車側處，使乙○○人車失去平衡倒地，
    因而受有臉部開放性傷口、左手肘及前臂擦傷、左腳擦傷、
    左邊大腿擦傷及挫傷、牙齒斷裂（上門牙斷裂1 顆）等傷害
    ；詎甲○○於明知業已撞擊乙○○所騎機車並倒地後，竟未
    下車察看乙○○傷勢並對之救助，隨即逕自駕車逃逸離去，
    幸經途經該處之民眾抄錄肇事者所駕駛之車號後報警，始循
    線查悉上情。
二、案經乙○○訴由臺北市政府警察局中山分局報告臺灣臺北地
    方法院檢察署檢察官偵查起訴。
    理  由
一、上開事實，訊據被告甲○○坦承不諱，核與告訴人乙○○於
    警詢及偵查中及證人游立暐於警訊中供、證述情節相符（依
    序見臺灣臺北地方法院檢察署98年度偵字第17909 號卷第5
    至8 、24之1 、46、47頁及第9 、10頁），並有馬偕紀念醫
    院（台北院區）乙種診斷證明書、告訴人受傷照片、臺北市
    政府警察局交通警察大隊道路交通事故初步分析研判表、道
    路交通事故現場圖、臺北市政府警察局中山分局交通分隊道
    路交通事故補充資料表、道路交通事故當事人登記聯單交通
    事故談話紀錄表、道路交通事故調查報告表（一）、（二）
    、臺北市○○○○○道路交通事故肇事人自首情形紀錄表、
    道路交通事故照片、臺北市政府警察局中山分局疑似道路交
    通事故肇事逃逸追查表，車籍查詢- 基本資料詳細畫面（依
    序見臺灣臺北地方法院檢察署98年度偵字第17909 號卷第14
    -1、15至18、20、23、24、24-1、25、26、28、30至32、29
    、37頁）在卷可稽，互核一致，足見被告自白與事實相符，
    復參以「汽車行駛至交岔路口右轉彎時，應距交岔路口三十
    公尺前顯示方向燈或手勢，換入外側車道、右轉車道或慢車
    道，駛至路口後再行右轉。但由慢車道右轉彎時應於距交岔
    路口三十至六十公尺處，換入慢車道。」、「轉彎車應讓直
    行車先行。」、「汽車行駛時，駕駛人應注意車前狀況及兩
    車併行之間隔，並隨時採取必要之安全措施。」道路交通安
    全規則第102 條第1 項第4 款、第7 款及第94條第3 項分別
    定有明文，被告駕車於上揭時地違反上開規定貿然右轉而撞
    及告訴人騎乘機車，使人車倒地，致告訴人受有上述傷害，
    足見告訴人之受傷與被告之過失間，有相當因果關係，與被
    告肇事後逃逸之事實，均甚為明白，亦為渠等所是認等情以
    觀，顯見被告涉犯上開事實之事證明確，其犯行洵堪認定，
    應依法論科。
二、核被告所為，係犯刑法第185 條之4 之肇事逃逸罪、第284
    條第1 項前段過失傷害罪。按汽車駕駛人無駕駛執照駕車，
    因而致人受傷或死亡，依法應負刑事責任者，加重其刑至二
    分之一，道路交通管理處罰條例第86條第1 項定有明文。本
    件被告前雖經依法考領駕駛執照，然其所考領之駕駛執照業
    經主管機關依法註銷，迄今未重新考領，業據被告於審判中
    自承在案。是被告於本件車禍事故發生時，確屬無照駕駛。
    揆諸前開規定，自應依法加重其刑。被告所犯上開二罪，一
    為過失犯，一為故意犯，行為互殊，自應分論併罰之。爰審
    酌被告素行非佳、於緩刑期間仍不知惕勵，且於肇事後，迄
    今未與告訴人達成和解，以及告訴人所受傷勢，並被告於起
    訴後經本院傳、拘無著，顯已逃亡而發布通緝緝獲及其犯後
    坦承之態度尚稱良好等一切情狀，分別量處如主文所示之刑
    並定其應執行刑示懲。
據上論斷，應依刑事訴訟法第273 條之1 第1 項、第284 條之1
、第299 條第1 項前段、道路交通管理處罰條例第86條第1 項、
刑法第185 條之4 、第284 條第1 項前段、第51條第5 款、刑法
施行法第1條之1判決如主文。
本案經檢察官柯木聯到庭執行職務。
中    華    民    國    98    年    12    月    14    日
                  刑事第十二庭  法  官  李英豪
以上正本證明與原本無異。
如不服本判決應於收受送達後10日內向本院提出上訴書狀，並應
敘述具體理由；其未敘述上訴理由者，應於上訴期間屆滿後20日
內向本院補提理由書（均須按他造當事人之人數附繕本）「切勿
逕送上級法院」。告訴人或被害人如對於本判決不服者，應具備
理由請求檢察官上訴，其上訴期間之計算係以檢察官收受判決正
本之日期為準。
                                書記官  巫美華
中    華    民    國    98    年    12    月    14    日
附錄本案論罪科刑法條全文
刑法第185條之4
駕駛動力交通工具肇事，致人死傷而逃逸者，處 6 月以上 5 年
以下有期徒刑。
刑法第284條第1項
因過失傷害人者，處 6 月以下有期徒刑、拘役或 5 百元以下罰
金，致重傷者，處 1 年以下有期徒刑、拘役或 5 百元以下罰金
。

司法院資訊處製作；財團法人民間司法改革基金會備份。
